臺灣宜蘭地方法院刑事判決
110年度原易字第23號
公  訴  人  臺灣宜蘭地方檢察署檢察官
被      告  楊軒愷


指定辯護人  劉致顯律師
上列被告因詐欺案件，經檢察官張立言聲請以簡易判決處刑（10
8年度偵字第4854號），因本案有刑事訴訟法第451條之1第4項但
書之情形，經本院改以通常程序審理，並判決如下：
    主  文
楊軒愷幫助犯詐欺取財罪，處拘役參拾日，如易科罰金，以新臺
幣壹仟元折算壹日。
未扣案犯罪所得新臺幣伍佰元沒收，於全部或一部不能沒收或不
宜執行沒收時，追徵其價額。
    犯罪事實
一、楊軒愷為成年人，明知一般人皆得以其真實之身分證件，向
    電信公司申辦行動電話門號使用，且依其社會生活經驗及智
    識程度，已預見提供行動電話門號予他人使用，他人有可能
    利用其從事犯罪行為，竟基於縱若他人以其行動電話門號遂
    行詐欺取財犯行，亦不違反其本意之不確定幫助故意，於民
    國107年5月6日18時46分許，在宜蘭縣羅東鎮興東路之遠傳
    電信門市申辦0000000000號門號（下稱上開門號），楊軒愷
    於取得上開門號之SIM卡後，將上開門號以新臺幣（下同）5
    00元之代價賣給自稱「李俊杰」之人，再由不知情之簡子浩
    將上開門號SIM卡交給「李俊杰」，容任不詳姓名、年籍之
    人與詐欺集團成員得以任意使用上開門號供作向他人詐欺取
    財之用，藉以對詐欺集團成員提供助力。嗣詐欺集團成員即
    意圖為自己不法之所有，基於詐欺取財之犯意，於107年5月
    20日，以羅仲淵（涉犯詐欺取財等罪部分業經臺灣基隆地方
    檢察署檢察官為不起訴處分確定）之名義向露天市集國際資
    訊股份有限公司（下稱露天公司）所經營之露天拍賣網站申
    請「rrrrr0000」（下稱上開帳號）之會員帳號及拍賣代號
    ，並使用上開門號供露天公司驗證帳號，而順利通過申請，
    同時該詐欺集團成員在網路上刊登不實之當鋪放款廣告，許
    政龍因瀏覽該貸款廣告欲申辦貸款，信以為真而陷於錯誤，
    同意將其所有高雄銀行桂林分行帳號000000000000號帳戶（
    下稱高雄銀行帳戶）之存摺、提款卡交給對方，該詐欺集團
    成員隨即使用上開帳號與該詐欺集團成員所申請之另一露天
    拍賣網站之「rrr0000」帳號為虛偽交易，而取得交貨便服
    務代碼，並將該服務代碼告知許政龍，許政龍遂於107年5月
    30日，在高雄市之統一便利商店桂陽門市輸入該服務代碼列
    印單據後，將其所有高雄銀行帳戶之存摺、提款卡以交貨便
    之快遞服務寄送給該詐欺集團成員，供作收取、掩飾或隱匿
    詐欺所得款項之用。
二、案經基隆市警察局報請臺灣基隆地方檢察署檢察官陳請臺灣
    高等檢察署檢察長核轉臺灣宜蘭地方檢察署檢察官偵查後聲
    請簡易判決處刑。
    理  由
壹、程序部分：按被告以外之人於審判外之言詞或書面陳述，除
    法律有規定者外，不得作為證據；又被告以外之人於審判外
    之陳述，雖不符合同法第159條之1至第159條之4之規定，但
    經當事人於審判程序同意作為證據，法院審酌該言詞陳述或
    書面陳述作成時之情況，認為適當者，亦得為證據。當事人
    、代理人或辯護人於法院調查證據時，知有第159條第1項不
    得為證據之情形，而未於言詞辯論終結前聲明異議者，視為
    有前項之同意，刑事訴訟法第159條第1項及第159條之5分別
    定有明文。本判決下列所引用被告楊軒愷以外之人於審判外
    之言詞或書面陳述，雖屬傳聞證據，惟公訴人、被告及辯護
    人於本院準備程序及審判期日中表示無意見而不予爭執，且
    迄至言詞辯論終結前亦未再聲明異議，本院審酌此等證據資
    料製作時之情況，尚無違法不當及證明力明顯過低之瑕疵，
    亦認為以之作為證據應屬適當，揆諸前開規定，認前揭證據
    資料均有證據能力。又本院下列所引用卷內非供述證據之證
    據能力部分，並無證據證明係公務員違背法定程序所取得，
    且當事人於本院亦均未主張排除其證據能力，且迄本院言詞
    辯論終結前均未表示異議，本院審酌前揭書證並無顯不可信
    之情況與不得作為證據之情形，依刑事訴訟法第158條之4反
    面解釋及第159條之4之規定，應認均有證據能力，合先敘明
    。
貳、實體有罪部分：　　
一、訊據被告固坦承確有於上揭時間，將其申辦之上開門號以50
    0元之代價販售給他人使用之事實，惟矢口否認涉有何幫助
    詐欺取財之犯行，並辯稱：伊不知道販賣電話門號會幫助他
    人詐騙云云。經查：
(一)上開門號確為被告於107年5月6日申辦並販賣給不詳姓名、
    年籍之人使用，而詐欺集團成員於107年5月20日，以羅仲淵
    之名義向露天公司所經營之露天拍賣網站申請「rrrrr0000
    」會員帳號及拍賣代號，並使用上開門號供露天公司驗證帳
    號，而順利通過申請，同時該詐欺集團成員在網路上刊登不
    實之當鋪放款廣告，被害人許政龍因瀏覽該貸款廣告欲申辦
    貸款，信以為真而陷於錯誤，同意將其所有高雄銀行帳戶之
    存摺、提款卡交給對方，該詐欺集團成員隨即使用上開帳號
    與該詐欺集團成員所申請之另一露天拍賣網站之「rrr0000
    」帳號為虛偽交易，而取得交貨便服務代碼，並將該服務代
    碼告知許政龍，許政龍遂於107年5月30日，在高雄市之統一
    便利商店桂陽門市輸入該服務代碼列印單據後，將其所有高
    雄銀行帳戶之存摺、提款卡以交貨便之快遞服務寄送予該詐
    欺集團成員，供作收取、掩飾或隱匿詐欺所得款項之用之事
    實，為被告所不爭執，並據證人即被害人許政龍、證人羅仲
    淵於警詢時證述明確，核與證人簡子浩於檢察官偵訊及本院
    審理時之證述大致相符，復有遠傳電信公司預付卡申請書、
    露天拍賣網站交易資料、會員基本資料、許政龍所有高雄銀
    行帳戶客戶基本資料查詢、交易明細表等附卷可稽，是被告
    所申辦之上開門號確實供詐欺集團成員作為向被害人許政龍
    詐騙帳戶所使用之工具，此部分之事實已經可以認定。
(二)按刑法上之故意，分為直接故意與不確定故意（間接故意）
    ，所謂不確定故意，係指行為人對於構成犯罪之事實，預見
    其發生而其發生並不違背其本意者，刑法第13條第2項定有
    明文。準此，倘行為人已預見正犯可能從事犯罪行為，其犯
    罪結果之發生亦不違背其本意，而對該正犯提供助力，主觀
    上即具有幫助犯罪之不確定故意。查我國行動電話通信業者
    對於申辦行動電話門號使用並無特殊資格及使用目的之限制
    ，故凡有意申辦使用行動電話門號之人，均可自行前往業者
    門市或特約經銷處申請辦理，殊無借用或購買他人名義申辦
    行動電話門號使用之理，而行動電話門號係供上網或通話聯
    繫使用，且因申辦時須提供身分證明文件，從而得以藉此知
    悉行動電話門號使用者之身分，是倘有人不自行申辦行動電
    話門號，反無故向他人借用或購買行動電話門號使用，依常
    理得認為其借用他人行動電話門號使用之行徑，極可能與犯
    罪密切相關，並藉此規避有犯罪偵查權限之機關循線追查之
    可能。又現今社會上持人頭門號作為詐欺取財之聯絡工具，
    甚為猖獗，且經媒體報導，是依一般人之智識及社會生活經
    驗，極易認知收受行動電話門號者悖於常情，未使用自己之
    門號而使用他人門號，顯為遂行紀錄不易循線追查之目的，
    自可預見該收受行動電話門號者係用於不法之犯罪行為。查
    本件被告為成年人，顯非年幼無知或毫無社會經驗與智識之
    人，對於上開從事詐欺之人利用人頭門號之犯罪型態，及應
    避免門號被不法行為人利用為詐財之工具等節，理應有所知
    悉，且依被告於本院審理時供稱：伊因缺錢才會賣門號，曾
    經一次販賣10張門號等語，可知被告僅需提供其免費取得之
    行動電話門號，即可獲得每個門號500元之報酬，被告對於
    同時申辦大量門號提供予他人存有風險，應非毫無認識。綜
    合前揭事證觀之，被告對於上揭如此違反常理之情事完全不
    以為異，僅為貪圖獲取報酬，即將上開門號販賣予毫不相識
    之人使用，容任他人以之供作不法使用，堪信其主觀上對於
    所提供之上開門號可能被利用作為實行犯罪之工具乙節，應
    已預見，縱其不確知所交付行動電話門號之對象及所為犯罪
    行為具體內容，惟既有預見上開門號有遭從事詐欺之人作為
    詐取財物工具之可能，仍執意將上開門號交予不相識之人，
    被告有容任他人使用上開門號從事詐欺、任其發生之心態，
    其主觀上具有幫助詐欺之不確定故意，已甚明確。
二、綜上所述，被告前揭所辯洵屬事後卸責之詞，均無足採。本
    案事證明確，被告前開犯行堪以認定，應依法論科。
三、論罪科刑：
(一)按刑法上之幫助犯，係對於犯罪與正犯有共同之認識，而以
    幫助之意思，對於正犯資以助力，未參與實施犯罪構成要件
    之行為者而言（最高法院88年度台上字第1270號判決意旨參
    照）。被告提供其申辦之上開門號予不詳姓名、年籍之人使
    用，使詐欺集團成員得以向被害人許政龍施用詐術，以遂行
    詐欺取財之犯行，被告所為顯係對於他人遂行詐欺取財之犯
    行資以助力，又本件尚無任何積極證據證明其有參與實施詐
    欺取財之犯罪構成要件行為，或主觀上有共同實行詐欺犯行
    之犯意聯絡。故核被告所為，係犯刑法第30條第1項前段、
    第339條第1項之幫助詐欺取財罪。被告以幫助之意思，參與
    構成要件以外之行為，爰依刑法第30條第2項規定，按正犯
    之刑減輕之。
(二)至於103年6月18日增訂並自同日施行之刑法第339條之4加重
    詐欺罪之規定，惟該條文所列各款加重詐欺罪之構成要件事
    實既為刑罰權成立之事實，即屬於嚴格證明事項，所依憑之
    證據應有證據能力，並經法定程序進行調查，始能作為判斷
    之依據。又按幫助犯係從屬於正犯而成立，並無獨立性，故
    幫助犯須對正犯之犯罪事實，具有共同認識而加以助力，始
    能成立，其所應負之責任，亦以與正犯有同一認識之事實為
    限，若正犯所犯之事實，超過其共同認識之範圍時，則幫助
    者事前既不知情，自不負責。經查，本件依卷存證據，僅足
    認定被告對其提供上開門號將有助於他人從事詐騙犯行有所
    預見，未能證明被告對從事詐欺之人之人數、具體犯罪手法
    亦有認識，本件尚難認被告有何幫助加重詐欺取財之不確定
    故意，併予指明。
(三)爰審酌被告可預見任意提供上開門號予他人，將間接助長從
    事詐欺之人詐騙他人財產犯罪，造成無辜民眾受騙，竟漠視
    該危害發生之可能性，出售上開門號予不詳姓名、年籍之人
    使用，使詐欺集團成員持以實施詐欺犯罪，危害社會治安，
    被害人許政龍並因誤信詐欺集團成員之話術，而將其所有高
    雄銀行帳戶資料寄給詐欺集團成員使用，致受有財產上損害
    之犯罪情況，並兼衡被告犯後矢口否認犯行之態度，以及其
    自述為國中肄業之智識程度、從事駕駛救護車為業、已婚、
    育有4名子女、月收入約35000元之家庭經濟生活狀況等一切
    情狀，量處如主文所示之刑，並諭知易科罰金之折算標準。
四、按「犯罪所得，屬於犯罪行為人者，沒收之」、「前2項之
    沒收，於全部或一部不能沒收或不宜執行沒收時，追徵其價
    額」，刑法第38條之1第1項前段、第3項分別定有明文。經
    查，被告因販賣上開門號予不詳姓名、年籍不詳之人，實際
    獲得500元之報酬，此為其犯罪所得，雖未扣案，揆諸前開
    規定，仍應予以宣告沒收，並於全部或一部不能沒收或不宜
    執行沒收時，追徵其價額。
參、不另為無罪諭知部分：
一、聲請簡易判決處刑意旨另以：詐欺集團成員取得被害人許政
    龍所有高雄銀行帳戶資料後，即共同意圖為自己不法之所有
    ，基於詐欺取財之犯意聯絡（無證據證明三人以上），於10
    7年5月31日10時53分許，打電話向告訴人周洪德佯稱係其友
    人「小郭」，因投資法拍屋有利可圖，需借款周轉云云，致
    告訴人周洪德陷於錯誤，於107年6月8日，依指示匯款50萬
    至被害人許政龍所有高雄銀行帳戶內，因認被告此部分亦涉
    犯幫助詐欺取財罪云云。
二、按犯罪事實應依證據認定之，無證據不得認定犯罪事實；不
    能證明被告犯罪者，應諭知無罪之判決，刑事訴訟法第154
    條第2項、第301條第1項分別定有明文。事實之認定，應憑
    證據，如未能發現相當證據，或證據不足以證明，自不能以
    推測或擬制之方法，為裁判基礎；認定犯罪事實所憑之證據
    ，雖不以直接證據為限，間接證據亦包括在內，然而無論直
    接或間接證據，其為訴訟上之證明，須於通常一般之人均不
    致有所懷疑，而得確信其為真實之程度者，始得據為有罪之
    認定，倘其證明尚未達到此一程度，而有合理之懷疑存在時
    ，事實審法院復已就其心證上理由予以闡述，敘明其如何無
    從為有罪之確信，因而為無罪之判決，尚不得任意指為違法
    ；又刑事訴訟法第161條第1項規定，檢察官就被告犯罪事實
    ，應負舉證責任，並指出證明之方法，是檢察官對於起訴之
    犯罪事實，應負提出證據及說服之實質舉證責任，倘其所提
    出之證據，不足為被告有罪之積極證明，或其指出證明之方
    法，無從說服法院以形成被告有罪之心證，基於無罪推定之
    原則，自應為被告無罪判決之諭知（最高法院40年台上字第
    86號、76年台上字第4986號、92年台上字第128號判例參照
    ）。
三、聲請簡易判決處刑意旨認被告涉犯此部分之幫助詐欺取財罪
    ，無非係以被告之供述、被害人許政龍、告訴人周洪德於警
    詢時之證述、告訴人周洪德之匯款資料、報案資料等為其論
    罪之主要依據。然告訴人周洪德之所以遭詐欺集團成員詐騙
    ，係因詐欺集團成員打電話給告訴人周洪德，佯稱係其友人
    「小郭」需要借錢周轉，告訴人周洪德信以為真，而將錢匯
    至被害人許政龍所有高雄銀行帳戶內，該詐欺集團所使用之
    行動電話門號為0000000000號，此據告訴人周洪德於警詢時
    供述明確（見108年度偵字第304號卷第36頁），該門號並非
    被告所販賣之上開門號，則被告提供上開門號之行為並未對
    於詐欺集團成員詐騙告訴人周洪德所有財物之行為有任何幫
    助，實難認被告提供上開門號之行為與告訴人周洪德遭詐騙
    有何關聯，檢察官認被告此部分之行為亦涉犯幫助詐欺云云
    ，容有誤會。此部分本應為被告無罪之諭知，然檢察官認此
    部分與前揭本院認定有罪部分有事實上一罪之關係，爰不另
    為無罪之諭知，附此敘明。
據上論斷，應依刑事訴訟法第452條、第299條第1項前段，刑法
第30條第1項前段、第2項、第339條第1項、第41條第1項前段、
第38條之1第1項前段、第3項，刑法施行法第1條之1第1項，判決
如主文。
本案經檢察官劉憲英到庭執行職務。
中　　華　　民　　國　　110 　年　　10　　月　　14　　日
                  刑事第三庭審判長法  官  許乃文
　　　　　　　　　                法　官　游欣怡
　　　　　　　　　　　　　　　　　法　官　劉芝毓
以上正本證明與原本無異。　　　　　　　　　
如不服本判決應於收受本判決後20日內向本院提出上訴書狀，並
應敘述具體理由。若未敘述理由者，應於上訴期間屆滿後20日內
向本院補提理由書狀（均須按他造當事人之人數附繕本）。
　　　　　　　　　　　　　　　　　書記官　林慶生
中　　華　　民　　國　　110 　年　　10　　月　　14　　日
附本案論罪科刑法條：
中華民國刑法第339條
意圖為自己或第三人不法之所有，以詐術使人將本人或第三人之
物交付者，處5年以下有期徒刑、拘役或科或併科50萬元以下罰
金。
以前項方法得財產上不法之利益或使第三人得之者，亦同。
前二項之未遂犯罰之。